【裁判字號】    95,易,73
【裁判日期】    950511
【裁判案由】    詐欺
【裁判全文】
臺灣臺北地方法院刑事判決                95年度易字第73號
公  訴  人  臺灣臺北地方法院檢察署檢察官
被      告  丙○○
上列被告因詐欺案件，經檢察官提起公訴（九十四年度偵字第三
五六０號、第一五三九五號），本院判決如下：
    主    文
丙○○連續幫助共同連續意圖為自己不法之所有，以詐術使人將
本人之物交付，處有期徒刑肆月，如易科罰金，以佰元折算壹
日。
    事    實
一、丙○○明知將自己之金融帳戶存摺及金融卡出賣予他人使用
    ，將可能幫助他人遂行詐騙行為，仍基於概括之犯意，連續
    於民國九十三年八、九月間，先後將其先前所申辦中國信託
    商業銀行（下稱中國信託銀行）城中分行00000000
    0000號帳戶（八十三年三月二十四日申辦）及臺北中山
    郵局0000000000000號帳戶（九十三年八月十
    八日申辦），在不詳地點，以不詳代價，將上開二銀行帳戶
    之相關存摺、提款卡及密碼，交付予真實姓名、年籍不詳之
    成年人使用以幫助之。後真實姓名、年籍不詳之成年人與撥
    打電話予劉建鶴及刊登報紙廣告之真實姓名、年籍不詳之成
    年人等三人共同基於為自己不法所有之概括犯意聯絡，先於
    (一)九十三年九月一日十五時許，由真實姓名、年籍不詳之成
    年人撥打電話予劉建鶴，佯稱：劉建鶴之子擔任他人之保證
    人，因債務人已潛逃，其子目前在渠等手上，劉建鶴需籌款
    新臺幣（下同）十萬元方可贖回云云，致劉建鶴陷於錯誤，
    乃持其妻之郵局提款卡，依該名成年人之指示，前往嘉義市
    ○○路郵政總局之自動提款機提領現金十萬元後匯至丙○○
    上開郵局帳戶後，旋即遭該成年人提領一空，嗣劉建鶴之子
    在其家中撥打電話予劉建鶴聯繫後，劉建鶴方知受騙而報警
    處理。復於(二)九十三年九月十一日，甲○○於聯合報上看見
    真實姓名、年籍不詳之成年人所刊登提供按摩服務之廣告，
    乃依據廣告上之電話號碼與該名成年人聯絡，該名成年人乃
    施用詐術，致甲○○陷於錯誤，依該名成年人之指示前往嘉
    義市○○○路二四一號之中國信託銀行匯款六萬三千元至丙
    ○○上開中國信託銀行城中分行帳戶中，經甲○○察覺受騙
    後，旋報警處理，查知上情。
二、案經丁○○、甲○○訴由臺北市政府警察局中山分局移送臺
    灣臺北地方法院檢察署檢察官偵查起訴。
    理    由
一、證據之認定：
  (一)被告丙○○於本院審理時，否認有何幫助詐欺取財之犯行，
    先於本院九十五年三月二十八日訊問時辯稱：我有申請臺北
    中山郵局帳戶，但是那個帳戶的存摺已經在九十三年十、十
    一月份與身分證及其他的存摺一起遺失，我在九十三年十一
    月間有到三民派出所報遺失，我並沒有在中國信託銀行城中
    分行開立帳戶云云；嗣於本院九十五年四月二十七日時復辯
    稱：我有在中國信託銀行城中分行開立過帳戶，但是那個帳
    戶遺失了，而臺北中山郵局的帳戶我在很久以前就已經開戶
    了，九十三年八月間不可能再重新開戶云云。
  (二)被告確實曾至臺北中山郵局、中國信託銀行城中分行帳戶開
    立如事實欄一所示之帳戶，且上開帳戶存摺並未於九十三年
    八、九月間遺失之事實：
  1.被告於九十三年八月十八日至臺北中山郵局開立00000
    00000000號帳戶乙節，有中華郵政股份有限公司九
    十四年三月三十日儲字第０九四０七０五一六四號函檢送被
    告之帳戶歷史交易清單一件在卷可稽（九十四年偵字第三五
    六０號卷第四五、四六頁參照）；且被告於九十三年十月七
    日曾至臺北中山郵局辦理上開帳戶停用之情，為被告於同日
    警詢時供承不諱（同上偵查卷第十七頁參照），並有臺北中
    山郵局掛失止付申請書一紙及郵政存簿儲金儲戶申請變更帳
    戶事項申請書二紙在卷可證（同上偵查卷第二四至二六頁參
    照），足證被告確實有開立上開臺北中山郵局之帳戶之事實
    。
  2.被告於八十三年三月二十四日申辦中國信託銀行城中分行0
    00000000000號帳戶乙節，有中國信託銀行九十
    四年七月二十五日中信銀集作0000000000三號函
    檢送上開帳戶資料及歷史交易查詢報表一份在卷可稽（九十
    四年偵字第一五三九五號卷第四頁至第七頁）；且被告於九
    十四年五月十二日前往中國信託銀行城中分行欲新開帳戶，
    並向該行行員乙○○表示之前有開一個戶頭，已經很久沒有
    使用等情，業據證人乙○○於本院九十五年四月二十七日審
    理時到庭結證屬實（本院當日審判筆錄參照），益證被告確
    實曾於中國信託銀行城中分行申辦上開帳號之帳戶甚明。
  3.被告雖辯稱：我所有的帳戶存摺與身分證都在九十三年間遺
    失，我有打電話向三民派出所報遺失云云。惟查，臺北市政
    府警察局松山分局（下稱松山分局）三民派出所於九十三年
    九月間，並未有被告遺失現金、金融卡、郵局存摺等報案資
    料之事實，有松山分局九十四年十月十八日北市警松分刑字
    第０九四三三一八九四００號函在卷可稽（九十四年偵字第
    三五六０號卷第一八九頁參照），又依據桃園縣平鎮市戶政
    事務所之紀錄，被告分別於九十三年十月十四日及同年十二
    月十三日因身分證遺失而至該戶政事務所辦理身分證補領手
    續，有該戶政事務所九十三年十二月十五日桃平戶字第０九
    三０００八四九七號函檢送被告補領身分證申請書一份在卷
    足憑（同上偵查卷第十頁參照），是以被告上開帳戶之存摺
    並無遺失之情事，且其身分證亦於本案發生後之九十三年十
    月份及十二月份遺失，足見被告所為上開辯解，均為事後卸
    責之詞，不足採信。
  (三)查告訴人劉建鶴於九十三年九月一日十五時許，在家中接到
    一通電話，對方表示劉建鶴之子因作保證人，被保證人已經
    潛逃，現在劉建鶴之子在對方手上，需要十萬元才能贖回云
    云，致劉建鶴陷於錯誤，便依照對方之指示，持其妻之郵局
    提款卡，前往嘉義市○○路郵政總局提領十萬元後，直接匯
    到丙○○上開臺北中山郵局之帳戶內，迨匯款完畢，劉建鶴
    之子在家中撥打電話予劉建鶴，方知受騙等情，業據劉建鶴
    於警詢時指述明確（同上偵查卷第二十頁參照），並有郵政
    國內匯款執據一紙附卷可參（同上偵查卷第二二頁上方參照
    ）；再查，告訴人甲○○於聯合報上看見提供按摩服務之廣
    告，乃依據廣告上之電話號碼與某真實姓名、年籍不詳之成
    年人聯絡，該名成年人乃施用詐術，致甲○○陷於錯誤，依
    該名成年人之指示前往嘉義市○○○路二四一號之中國信託
    銀行匯款六萬三千元至丙○○上開中國信託銀行城中分行帳
    戶後，方知受騙之事實，亦據告訴人甲○○於警詢時指述明
    確（九十四年偵字第一五三九五號卷第二一頁至第二三頁參
    照），並有中國信託銀行客戶交易明細表一紙在卷可稽（同
    上偵查卷第二六頁參照）。足見被告以不詳代價，連續將上
    開臺北中山郵局及中國信託銀行城中分行二帳戶之相關存摺
    、提款卡及密碼，交付予真實姓名年籍不詳之成年人使用以
    幫助該等成年人共同連續向劉建鶴、甲○○二人詐欺取財之
    行為。
  (四)綜上所述，被告所為之上開辯解，均係事後卸責之詞，不足
    採信，本件事證明確，被告幫助詐欺之犯行堪以認定。
二、論罪科刑之法律適用：
  (一)按刑法上之幫助犯，係對於犯罪與正犯有共同之認識，而以
    幫助之意思，對於正犯資以助力，而未參與實施犯罪之行為
    者而言（最高法院七十五年度台上字第一五０九號、八十八
    年度台上字第一二七０號判決亦同此意旨）。是以，如未參
    與實施犯罪構成要件之行為，且係出於幫助之意思提供助力
    ，即屬幫助犯，而非共同正犯。本件被告基於幫助之犯意，
    提供前述帳戶存摺及提款卡予真實姓名、年籍不詳之成年人
    等三人，並利用被告之幫助，意圖為自己不法之所有，施用
    詐術使告訴人劉建鶴、甲○○陷於錯誤，因而分別匯款至被
    告所提供之上揭郵局及銀行帳戶內，是被告所為係參與詐欺
    罪構成要件以外之行為，且在無證據證明被告係以正犯而非
    以幫助犯之犯意參與犯罪之情形下，應認其所為係幫助犯而
    非正犯行為。核被告所為，係幫助犯刑法第三百三十九條第
    一項詐欺取財罪。被告之幫助詐欺犯行，幫助真實姓名、年
    籍不詳之成年人等三人犯罪，彼三人有犯意聯絡及行為分擔
    應論以共同正犯，又彼三人所為上開二次詐欺取財行為，均
    時間緊接，且方法相同，顯係均以概括犯意而為之，為連續
    犯，被告幫助他人犯上開共同連續詐欺之罪，爰依刑法第三
    十條第二項之規定，按正犯之刑減輕之。又被告所為上開二
    次幫助行為，時間緊接，方法相同，顯係以概括犯意而為之
    ，為連續犯，依刑法第五十六條之規定，以一罪論，並加重
    其刑。
  (二)爰審酌被告所為已影響社會正常交易安全，增加被害人尋求
    救濟之困難，並使犯罪之追查趨於複雜，危害社會情節甚鉅
    等，且其犯罪後毫無悔意之態度等一切情狀，量處如主文所
    示之刑，並諭知易科罰金之折算標準。
  (三)被告交予真實姓名、年籍不詳之成年人之上開二帳戶之存摺
    及金融卡等物，雖係供犯罪所用之物，但未經扣案，迄今仍
    未取回，且非義務沒收之物，爰不為沒收之諭知，附此敘明
    。
三、公訴意旨另以：被告丙○○明知出賣或交付自己帳戶給詐騙
    集團使用，將可能使該帳戶成為詐騙集團利用作為收集詐欺
    犯罪行為利得之工具，仍基於幫助他人詐欺之連續犯意，於
    九十三年八月十八日至九月八日間，密集至慶豐商業銀行大
    同分行、聯邦商業銀行、臺新商業銀行、臺北商業銀行、上
    海商業銀行中和分行、富邦商業銀行、國泰世華商業銀行雙
    和分行、中國國際商業銀行中和分行等八家銀行申請帳戶，
    並於取得存摺、提款卡及密碼後，即將該八本存摺、提款卡
    與密碼均交由前開詐騙集團成員，因認被告涉犯刑法第三百
    三十九條第一項之詐欺取財罪嫌等語。經查，公訴人認被告
    涉有上開犯行，無非以上開八家銀行帳戶之申請資料與交易
    明細表等件資為論據。惟被告於本院審理時否認其有將上開
    帳戶出賣予詐騙集團成員之行為，且查卷內並無證據足以證
    明任何詐騙集團成員因利用被告之幫助，而使他人遭詐騙集
    團成員施用詐術後而陷於錯誤，將款項存入被告所提供之上
    開帳戶內等情，是被告單純出賣帳戶之行為，尚與幫助詐欺
    取財之犯行有間，此部分不能證明被告犯罪，原應為無罪之
    諭知，惟公訴意旨認此部分與前開論罪科刑部分有連續犯之
    裁判上一罪關係，爰不另為無罪之諭知，附此敘明。
據上論斷，應依刑事訴訟法第二百九十九條第一項前段，刑法第
二十八條、第五十六條、第三百三十九條第一項、第三十條、第
四十一條第一項前段，罰金罰鍰提高標準條例第一條前段、第二
條，判決如主文。
本案經檢察官蕭斌志到庭執行職務。
中    華    民    國    95    年    5     月    11    日
                  刑事第九庭審判長法  官  蘇素娥
                                  法  官  葉珊谷
                                  法  官  林怡秀
本件正本證明與原本無異。
如不服本判決，應於判決送達後十日內向本院提出上訴狀（應抄
附繕本）。告訴人劉建鶴及甲○○如對於本判決不服者，應具備
理由請求檢察官上訴，其上訴期間之計算係以檢察官收受判決正
本之日期為準。
                                  書記官  林義盛
中    華    民    國    95    年    5     月    11    日
附錄本案論罪科刑法條全文：
中華民國刑法第三百三十九條
意圖為自己或第三人不法之所有，以詐術使人將本人或第三人之
物交付者，處五年以下有期徒刑、拘役或科或併科一千元以下罰
金。
以前項方法得財產上不法之利益或使第三人得之者，亦同。
前二項之未遂犯罰之。


司法院資訊處製作；財團法人民間司法改革基金會備份。
